臺灣高等法院臺南分院刑事判決　　　　100年度上易字第264號
上　訴　人　臺灣臺南地方法院檢察署檢察官
被　　　告　李明宗
選任辯護人
即扶助律師　王進輝律師
上列上訴人因被告贓物案件，不服臺灣臺南地方法院99年度簡上
字第385號中華民國100年4月6日第一審判決（經臺灣臺南地方法
院檢察署檢察官以98年度偵緝字第 734號聲請簡易處刑判決，由
臺灣臺南地方法院以99年度簡字第 767號刑事簡易判決後，被告
提起上訴，由該院管轄之第二審合議庭改依通常程序，自為第一
審判決），提起上訴，本院判決如下：
    主  文
原判決撤銷。
李明宗收受贓物，累犯，處有期徒刑參月，如易科罰金，以新臺
幣壹仟元折算壹日。
    事  實
一、李明宗前因竊盜、妨害兵役等案件，經法院分別判處有期徒
    刑四月、三月，定應執行刑有期徒刑六月，於民國（下同）
    92年11月 1日執行完畢出監，又因恐嚇取財案件，經法院判
    決處有期徒刑一月十五日確定，甫於97年 1月15日易科罰金
    執行完畢。詎猶不知悔改，竟基於收受贓物之犯意，於97年
    8月3日上午10時前之某時許，在不詳地點，向不詳姓名之成
    年人，收受臺灣鐵路局新營工務分駐所管理並遭竊之鐵軌彈
    簧扣夾49個（共重約48公斤），再以其使用之門號00000000
    00號行動電話，撥打予友人黃惠（黃惠所犯收受贓物罪
    ，業經臺灣臺南地方法院以98年度簡字第 388號判決拘役五
    十日，並經該以98年度簡上第91駁回上訴宣告緩刑二年而確
    定在案）使用之門號0000000000號行動電話，請黃惠將上
    開鐵軌彈簧扣夾予以載運販售牟利。嗣於同日上午10時許，
    黃惠騎乘租用之車號2HL－138號重型機車，前往臺南市○
    ○區○○街旁之「新營市○○○○○路燈桿附近，將該等鐵軌彈
    簧扣夾予以收受載運，並欲前往變賣時，為警於同日上午10
    時40分許，在臺南市○○區○○路與延平路口處攔檢查獲，
    並當場扣得鐵軌彈簧扣夾49個，經黃惠指稱該等鐵軌彈簧
    扣夾係李明宗所交付，始悉上情。
二、案經臺灣臺南地方法院檢察署檢察官自動檢舉偵查起訴。
    理  由
壹、關於證據能力方面
一、按被告以外之人於審判外之陳述，雖不符前四條之規定，而
    經當事人同意於審判程序作為證據，法院審酌該言詞陳述或
    書面陳述作成時之情況，認為適當者，亦得為證據，刑事訴
    訟法第159條之5定有明文。
二、查本件被告犯罪事實之證據方法，經本院準備程序提示予檢
    察官、被告及辯護人，均表示對於證據能力無意見，同意列
    為證據（本院卷第25頁）。
三、又查，本件證人黃惠、沈錦城、黃俊翰等人於警詢之證述
    ，核警方經其等同意後始接受訊問，且經警方先訊問相關案
    情，由其等一一陳述後，始經記載於偵訊筆錄之中，嗣經閱
    覽筆錄無訛，再按捺指印所制作完成，全程並經錄音存證，
    足見警詢筆錄確係本於其等之陳述內容所制作，且符合取證
    之合法程序，是認上開證人於警詢中所為之供述證據，依其
    等作成時之情況，應為適當，且為證明本件犯罪事實所必要
    ，自得採為證據。
四、次按被告以外之人於偵查中向檢察官所為之陳述，除顯有不
    可信之情況者外，得為證據，刑事訴訟法第159條之1第 2項
    定有明文。又因檢察官與法官同為司法官，衡諸實務運作，
    檢察官實施刑事偵查程序，應能恪遵法定程序之要求，未有
    違法取供之情事，符合取證之合法程序，其可信度極高，職
    是，被告以外之人前於偵查中已具結而為證述，除反對該項
    供述得具有證據能力之一方，已釋明「顯有不可信之情況」
    之理由外，應認該證人於偵查中之陳述具有證據能力。是以
    ，證人黃惠、黃俊翰於偵查中，經以證人身分具結所為之
    證詞，既經合法具結擔保所述實在，被告復未釋明上開證述
    有何顯不可信之情況，且上開證人黃惠並於原審及本院審
    理時到院具結作證，給予被告及檢察官對該等證人詰問之機
    會，依刑事訴訟法第 159條之1第2項傳聞證據之例外規定，
    應認上開證人於偵查中之陳述，應具有證據能力。
五、綜上所述，本院審酌上開證據製作時之情況，並無違法不當
    之情事，其證據之取得過程亦無瑕疵，認為以之作為證據應
    屬適當，與本案待證事實間復具有關連性，並經檢察官、被
    告及辯護人均表示同意列為證據，揆諸前開規定，應認該等
    供述證據符合傳聞證據之例外，自屬具有證據能力。
貳、認定犯罪事實所憑之證據及理由
一、訊據上訴人即被告李明宗固坦白承認：我與黃惠前為男女
    朋友關係，於 97年8月間，兩人於臺南市新營區火車站附近
    之大同旅社同居，並共同承租車號 2HL-138號重機車使用，
    又與黃惠共同使用之0000000000、0000000000等門號之行
    動電話等情，惟矢口否認有上開收受贓物犯行，辯稱：我並
    未交付本件遭竊之鐵軌彈簧扣夾予證人黃惠，本件係因我
    與黃惠分手後，黃惠對伊心懷怨恨，挾怨報復而為不實
    指證等語。
二、經查，本件被告與證人黃惠前為男女朋友關係，於 97年8
    月間，兩人於臺南市新營區火車站附近之大同旅社同居，證
    人黃惠於97年8月3日上午10時40分許，騎乘共同承租之車
    號 2HL-138號重機車行經臺南市○○區○○路、延平路口時
    ，為警盤查，當場查獲其機車上載有鐵軌彈簧扣夾49個，而
    該等鐵軌彈簧扣夾經警於同年月4 日前往臺南市○○區○○
    街24號臺灣鐵路局新營工務分駐所查證結果，確認係臺灣鐵
    路局所有，且係於新營工務分駐所舊廢料回收場內遭竊等情
    ，業據證人黃惠於警詢、偵查中及原審、本院審理時以證
    人身分具結供述在卷（見警卷第1至4頁；97年度營偵字第17
    51號卷第32至33頁；原審簡易庭卷第31至39頁；原審第二審
    審卷第55至70頁；本院卷第96至99頁），並經證人即臺灣鐵
    路局新營工務分駐所助理工務員沈錦城於警詢中指述明確（
    見警卷第5至7頁），且該等扣案之鐵軌彈簧扣夾嗣後已發還
    證人沈錦城領回，亦有贓物認領保管單一紙在卷可憑（見警
    卷第11頁），此外復有現場照片六幀在卷可資佐證（見警卷
    第12至14頁）；而證人黃惠因犯本件收受贓物罪，經原審
    法以98年度簡字第388號刑事簡易判決判處拘役50 日，嗣經
    提起上訴後，經原審法院以98年度簡上字第91號判決駁回上
    訴，並諭知緩刑二年確定，此亦經本院調取前開案卷查明屬
    實。是以，綜合上開證據，足證與事實相符，應堪認該部分
    可信屬實。
三、雖被告矢口否認有上揭收受贓物犯行，並以前詞置辯，是本
    院應審酌者為證人黃惠指證被告涉犯上開收受贓物犯行，
    是否與事實而可採信為被告犯罪之證明？惟查：
  (一)經質之證人黃惠迭於警詢時，並於檢察官偵查、原審及本
    院審理時，均以證人身分具結而指證稱：查扣之鐵軌彈簧係
    被告於當日（97年8月3日）上午10時許，被告交付予伊，請
    伊上開鐵軌彈簧扣夾予以載運販售牟利。伊於97年8 月間係
    與被告同住於臺南縣新營市之大同飯店內，並共同租用車號
    2HL-138號重型機車使用；且門號 0000000000、0000000000
    號等行動電話，為其與被告共同使用。當時警方查獲時，被
    告在電話中稱，事情需由我自己承擔，因而未供出被告，而
    向警方稱扣案鐵製品是「阿成」交付的等語不移（見警卷第
    1至4頁；97年度營偵字第1751號卷第32至33頁；原審簡易庭
    卷第31至39頁；原審第二審審卷第55至70頁；本院卷第96至
    99頁）。
  (二)又查，門號0000000000號行動電話於97年8月3日之雙向通聯
    紀錄，足證證人黃惠持用之門號0000000000號行動電話於
    97年8月3日上午10時33分許起，與被告持用之門號00000000
    00號行動電話在臺南縣新營市境內有多筆通聯紀錄之事實。
  (三)經觀諸證人黃惠自檢察官偵查、原審法院及本院審理時，
    均經依證人身分具結迭次結證稱與被告交付上述贓物，且就
    被告如何交付過程等情節均能一一供述甚詳，即令於原審法
    官及本院審理中，經檢察官及被告行交互詰問後，仍向法官
    為相同之指證，足認前開供證任意性及信用性已受確定保障
    之情況下，應無係證人虛擬致與真實不符之情，其可信度甚
    高，且互核證人黃惠於偵查、原審及本院審理所結證之上
    開內容大致相符，並無矛盾齟齬之處（其中稍微枝節不符之
    處，不影響其證詞之可信性，詳如後敘）。
  (四)至被告雖辯稱：黃惠曾叫我要與我太太離婚，我不同意，
    她為了報復，才嫁禍給我云云。惟被告與黃惠原係男女朋
    友關係，案發當時並同居一起，足見其等當時感情甚篤，並
    無怨隙，自無設詞誣陷之理。又參以，證人黃惠甫經查獲
    時，於警詢供稱：扣案彈簧扣夾是我的朋友「阿成」於97年
    8月3日10時交付我，我跟阿成是97年 5月份透過網路交友認
    識的，他的真實姓名、地址我不知道；他29歲；大約一百七
    十幾公分高、體格壯碩、膚白。我跟他聯絡都是以00000000
    00行動電話連絡等語，於本院審理時並結證稱：「（問：第
    一次在警局你說你在警察局講的『阿成』就是指被告？）是
    的。（問：在警訊你為何說被告身高 170公分、皮膚白？）
    因為當時我們還是男女朋友，想說不要把他供出來，才會講
    一些跟事實不同的話。（問：為何有部分在警訊說你們是在
    網路認識、年紀、體格壯碩又和事實一樣？）因為為了要講
    類似的，又不敢與事實不一樣。（問：是否為了要和被告分
    手而要報復被告？）不是，案發時我和被告已經有一個幾個
    月的孩子。（問：是否被告沒有與他太太分手，你才把被告
    供出來？）不是這樣，我沒有要報復他，如果我要報復他，
    當初我在警訊的時候就供出他了。」等語（本院卷第97、98
    頁）。足見證人黃惠當時與被告同居，且被告又為其孩子
    的父親，故於第一次警詢甚至為了包庇被告而未供出被告，
    並以與被告外貌相反（被告膚色甚黑、身高 160分分）及以
    電話0000000000行動電話連絡等情，以掩護被告及掩飾真相
    ，況且證人黃惠因本案而涉犯收受贓物罪，業經臺灣臺南
    地方法院以98年度簡字第 388號判決拘役五十日，並經該以
    98年度簡上第91駁回上訴宣告緩刑二年而確定在案，亦有各
    該案號判決書附卷可稽，是證人黃惠將供出被告，非但無
    法脫免其罪責，反而使自己被追新收受贓物罪，足見苟無其
    事，當不會特意憑空編造情節，構陷被告入罪，自己亦無法
    脫罪，而損人不利己之舉，益徵證人黃惠指證被告交付贓
    物之情，其可信度甚高，應屬實情。
四、被告雖又辯稱：案發當時我沒有工作，白天都待在大同飯店
    內，黃惠白天會外出找工作，門號0000000000行動電話，
    黃惠白天外出時會帶出去，卷附0000000000及0000000000
    行動電話通聯，不是我與黃惠之通話紀錄，黃惠告訴我
    0000000000門號無法使用，我才申辦0000000000門號，0000
    000000門號申辦後，我就未再使用0000000000門號，案發當
    日我並未與黃惠通聯云云。然查：
  (一)證人黃惠迭於警、偵及法院審理時均堅指案發前與被告有
    數次以行動電話通訊，核與卷附0000000000門號雙向通聯紀
    錄（見97年度營偵字第1751號卷第21至28頁）所記載，於97
    年8月3日10時33分50秒及10時34分56秒，門號0000000000行
    動電話分別撥打給0000000000；同日10時44分59秒則由0000
    000000撥打給0000000000之通聯紀錄相符。而被告亦自承：
    我和黃惠共同使用0000000000、0000000000等門號之行動
    電話，我都有同時使用這兩支電話，手機都在黃惠身上，
    但我要打電話的時候，都會跟她拿來使用，所以黃惠都會
    使用這兩支手機等語（本院卷第53頁），足見被告與證人黃
    惠於上開時間確有通訊甚明。
  (二)至證人黃惠雖就其與被告各自係持用0000000000或000000
    0000門號之行動電話歷次所述均未能一致，然本院基於下列
    理由認定被告應係持用門號0000000000行動電話、證人黃
    惠係持用門號0000000000號行動電話：
  1.被告於原審審理時即自承：「（問： 97年8月間你使用幾支
    行動電話？）好像只有0000000000這一支。」（原審卷第75
    頁）；於本院審理時亦自承：「（問：0000000000這支電話
    是你大舅子申請的？你從申請這支電話後，是否就沒有使用
    0000000000這支電話？）是的，從我於97年6月2日開始申請
    0000000000電話後，就沒有在使用0000000000電話。（問：
    你以前在原審法院簡易第二審審理時說97年8 月僅使用0000
    000000號這支電話，是否實在？）實在。」（本院卷第53頁
    ），準此可見，被告於97年8月3日當日係持用門號00000000
    00之行動電話可明。
  2.又觀諸0000000000行動電話之通聯記錄（營偵1751卷19至28
    頁），97年 8月3日10時5分55秒至10時6分2秒，0000000000
    打了1通電話給（06）0000000號市內電話，經質之證人柯泰
    和結證稱：「（問：你是否在新營市○○路771號之1經營資
    源回收場？）是的。（問：06-0000000是否你資源回收場電
    話？）是的。（問：97年 8月3日10時5分15秒是否有接到一
    通0000000000電話打到你的06-0000000資源回收場？）我不
    知道，那麼久的時間我不記得了。（問：是男生或女生打給
    你的？）我不知道，時間那麼久，我不知道是哪通電話。」
    等語（本院卷第94頁），雖證人柯泰和未能明確指出該通電
    話係被告撥打，然質之證人柯泰和又結證稱：「（問：你說
    在資源回收場看過被告、黃惠？）我是有印象，他們是賣
    廢鐵給我，他們會打電話問我廢鐵的價格。（問：是男生或
    女生打的電話？）是男生。（問：所以你接到的電話是被告
    打的？）是的，是男生的聲音。」等語明確（本院卷第95頁
    ），由上開證述內容，可見證人柯泰和對於被告與證人黃
    惠因賣廢鐵而曾打電話查詢價格時，所接獲電話係男生聲音
    ，即可推論該通電話應係被告所撥打無訛，準此可見，被告
    於97年8月3日10時5分55秒至10時6分2秒，係持用000000000
    0門號之行動電話撥打證人柯泰和資源回收場之 06-0000000
    電話無疑。
  3.再參以，證人黃惠並結證稱：「（問：在97年8月3日上午
    10時40分你被查獲時，在這之前是否有與被告通過電話？）
    有的，警察還沒有來之前，那時我在路邊有和被告通過電話
    ，那時因為要載廢鐵去賣，那時被告沒有去。（問：你在被
    警查獲之後，是否有跟被告通過電話？）有的，是我打給被
    告的，那時我和警察在路邊打電話，還沒有到警局。（問：
    你打電話給被告的目地為何？）告訴被告說我被警察查獲，
    被告說不要把他供出來，講沒有多久就掛掉了。」等語（本
    院卷第97頁），核與通聯紀錄所記載：97年8月3日10時44分
    59秒則由0000000000撥打給0000000000之通聯紀錄相符，且
    查證人黃惠確在當日10時40分經警查獲，亦經本院向台南
    市政府警察局新營分局查明無訛，有該分局函覆之報告可稽
    （本院卷第78、79頁），足見證人黃惠當時係持用000000
    0000門號行動電話撥打被告持用之0000000000門號行動電話
    甚為明確。
  4.至於，證人黃惠雖就其與被告各自係持用0000000000或00
    00000000門號之行動電話歷次所述均未能一致，惟按審理事
    實之法院於證人之陳述有部分前後不符或相互間有所歧異時
    ，究竟何者為可採，仍應本其自由心證予以斟酌，非謂一有
    不符或矛盾，即應認其全部不可信；又證人供述之證據前後
    不符時，究竟何者為可採，事實審法院仍得依證據法則，本
    於自由心證予以斟酌，作合理之比較，定其取捨，若其取捨
    判斷無從認為確實有違日常客觀之經驗法則，自不得指為違
    背法令，有最高法院81年度臺上字第5303號判決及82年度臺
    非字第 141號判決可參。又按證人就同一事實之陳述前後略
    有出入此乃各人之記憶不清，或細節未交待清楚，或其描述
    用語不同，省略片段情節，或記錄之詳簡有異所致，倘其主
    要陳述一致，即尚難因其細節稍有紛歧即將全部證言捨棄不
    採，亦有最高法院73年度臺上字第3998號判決可參。查被告
    及證人黃惠均自承：我們共同使用0000000000號及000000
    0000號手機，不固定使用哪一支，都是隨手拿使用等語，且
    證人黃惠並結證稱：我不確定案發當日拿哪一支手機，我
    們手機很多，我們都是一起使用等語（本院卷第97頁），則
    衡之被告與證人黃惠共同使用手機之情形，是以證人黃
    惠未能明確指出該日其與被告各自使用何門號手機，乃合於
    常情，況本院經查上開事實已可確認其等所使用之手機門號
    如前，是證人黃惠就同一事實之陳述前後有出入，乃各人
    之記憶不清，或歷時已久，有日常生活之摻入而有記憶污染
    等情所致，其既已將有關本案犯罪構成要件之陳述一致，其
    指證之可憑性尚不因其細稍有紛歧而受影響。
  5.綜參以上各情，上開二支門號既均為被告及證人黃惠所共
    同使用，而案發當日被告應係持用門號0000000000行動電話
    、證人黃惠係持用門號0000000000號行動電話，證人黃
    惠指上述通聯紀錄，係其與被告之通話紀錄，核與事實相符
    ，堪予採信，被告空言否認為其所持用，顯係飾卸之詞，委
    無足憑。
五、基上述各項證據綜合判斷，證人黃惠之指證，並無重大矛
    盾瑕疵，亦未違背經驗法則與論理法則，且核與事實相符，
    又經調查前述各項證據，已能補強證人黃惠指證被告之犯
    罪情節非屬虛構，足認其指證被告犯罪事實，應屬信實可採
    。再者，本案彈簧扣夾，係屬臺灣鐵路局新營工務分駐所使
    用在鐵軌之彈簧扣夾，並非一般市面上流通物品，被告非由
    臺灣鐵路局新營工務分駐所取得，而係自不詳名之成年人，
    收受來路不明之上開物品，其主觀上當知係屬贓物亦明。
六、綜上所述，被告前揭所辯，顯係卸責之詞，不足採信。從而
    ，被告收受贓物之犯行，事證明確，應堪認定。
七、本件業據本院依憑卷證認定明確，其餘證據方法於被告犯罪
    之認定不生影響，自不予審究，附此敘明。
參、論罪科刑之理由
一、核被告李明宗所為，均係犯刑法第349條第1項之收受贓物罪
    。
二、又被告有事實欄所載之前案經判處有期徒刑及執行完畢情形
    ，有卷附臺灣高等法院被告前案紀錄表可查，其於有期徒刑
    執行完畢後，五年內故意再犯本件有期徒刑以上之罪，應依
    刑法第47條第1項之規定，論以累犯，並加重其刑。
肆、撤銷改判之理由
一、本件依檢察官所提出之各項證據，核與事實相合，已足說服
    本院形成被告收受贓物犯罪成立之心證，原審未詳為勾稽全
    案證據調查所得，即認被告被訴收受贓物罪尚屬不能證明，
    而為被告無罪之諭知，容有未洽。檢察官上訴意旨，指摘原
    判決此部分採證不當，為有理由，自應由本院將原判決撤銷
    改判，以期適法。
二、本院審酌被告前已有竊盜、恐嚇取財等前科紀錄，素行已然
    不佳，且正值年輕力壯，不思以正途取財，為貪圖小利而收
    受來路不明之贓物，犯後又飾詞否認犯行，未見絲毫悔意等
    一切情狀，量處有期徒刑三月，並諭知易科罰金之折算標準
    ，以示懲儆。
伍、適用之法律
一、刑事訴訟法第 369條第1項前段、第364條、第299條第1項前
    段。
二、刑法第349條第1項、第47條第1項、第41條第1項前段。
本案經檢察官趙中岳到庭執行職務。
中    華    民    國   100    年    8     月    23    日
                  刑事第五庭    審判長法  官  楊明章
                                      法  官  趙文淵
                                      法  官  蔡美美
以上正本證明與原本無異。
不得上訴。
                                      書記官  歐貞妙
中    華    民    國   100    年    8     月    23    日
附錄本判決論罪科刑法條：
中華民國刑法第349條第1項
收受贓物者，處 3 年以下有期徒刑、拘役或 5 百元以下罰金。